臺灣高雄地方法院民事判決　九十年再易字第三五號
　　再審原告　甲○○
　　再審被告　丙○○
　　　　　　　乙○○
右當事人間請求拆除越界違建等事件，再審原告對於民國八十九年六月三十日本院高
雄簡易庭八十七年度雄簡字第一九七一號第一審判決不利於再審原告部分與民國九十
年六月十四日本院八十九年度簡上字第三二○號第二審確定判決，提起再審之訴，本
院判決如左：
    主      文
再審之訴駁回。
再審訴訟費用由再審原告負擔。
    事實與理由
壹、本件再審原告主張：
一、聲明：
　(一)本院高雄簡易庭八十七年度雄簡字第一九七一號第一審判決不利於再審原告部分
    與本院八十九年度簡上字第三二○號第二審確定判決部分廢棄。
  (二)右廢棄部分，請求判決：
  再審被告丙○○應將坐落高雄市○○區○○段第一二四七地號土地上、門牌號碼
    為高雄市○○區○○街五十六巷五十三弄七號、建號為高雄市○○區○○段第二
    二三號之二層樓建物（以下簡稱系爭建物），逾越高雄市○○區○○段第一二四
    三號土地（系爭土地）約零點五三四平方公尺部分拆除，及再審被告丙○○所有
    前揭系爭建建物之一樓門框跨越再審原告所有系爭土地約九點四公分部分應予拆
    除。
  系爭建物前之自來水錶箱逾越前揭系爭土地之部分，再審被告丙○○於台灣省自
    來水股份有限公司（以下簡稱自來水公司）拆移水錶箱時，應予容忍，並禁止為
    妨害拆移水錶箱之行為。
  再審被告丙○○應將系爭建物二樓樓頂之兩造共用排水溝及排水管堵塞物清除，
    不得再設任何堵塞物阻止再審原告所有坐落於系爭土地上、門牌號碼為高雄市○
    ○區○○街五十六巷五十三弄五號、建號為高雄市○○區○○段第三五八號二層
    樓建物（以下簡稱再審原告所有建物）之排水。
  再審被告丙○○應將再審原告所有建物二樓樓頂之水塔、電路及食水導引管修復
    並回復原狀。
二、陳述：
　(一)按原確定判決有民事訴訟法第四百三十六條之七之情形，即有足以影響於判決之
    重要證物漏未審酌時，對於簡易訴訟程序之第二審確定終局裁判，得提起再審之
    訴；再按原確定判決有民事訴訟法第四百九十六條第一項第一款適用法規顯有錯
    誤及同條項第二款判決理由與主文顯有矛盾之情形時，對於確定終局判決得提起
    再審之訴。而確定判決消極的不適用法規，顯然影響判決者，亦屬民事訴訟法第
    四百九十六條第一項第一款所定適用法規顯有錯誤之範圍，應許當事人對之提起
    再審之訴，以貫徹憲法保障人民權益之本旨，此可參照司法院大法官會議第一七
    七號解釋意旨。再按土地所有權，除法令限制外，於其行使有利益之範圍內，及
    於土地之上下；所有人對於無權占有或侵奪其所有物者，得請求返還之。對於妨
    害其所有權者，得請求除去之；地籍測量時，土地所有權人應設立界標，並永久
    保存之；界標功能分為土地界標及輔助界標。前項土地界標係指位於土地界址點
    位者，輔助界標係指位於土地界線上者；此為民法第七百七十三條前段、第七百
    六十七條前段及中段、土地法第四十四條之一第一項、界標管理辦法第二條第一
    、二項所明定。
　(二)再審原告於九十年五月二十四日曾提出排水孔之照片，用以證明兩造所有之房屋
    界址處溝底部確實有排水孔，排水孔外部分並附有罩子以過濾雜草，否則排水溝
    積水時如何排水。又再審被告丙○○亦曾在其於八十七年四月十八日寄送給再審
    原告之之存證信函中載稱：「為一己之私，罔顧他人權益，故意將其二樓排水至
    本人房間之排水孔」等語，更足證系爭建物二樓樓頂之排水溝確實有排水孔，惟
    因再審被告丙○○主張再審原告無權使用，其始於事後將該排水孔以磚泥阻塞，
    致再審原告無法再為使用。從而，既然系爭排水溝確有排水孔以利排水，則再審
    原告請求再審被告丙○○將系爭建物二樓樓頂之兩造共用排水溝及排水管堵塞物
    清除，不得再設置任何堵塞物阻止再審原告所有建物之排水，即據有據。是再審
    原告非但就是否有排水孔一節提出照片、存證信函為證，甚表示若有必要，可至
    現場勘驗以明事實，然原確定判決不但就上開證物漏未審酌，亦未於判決書內說
    明其未予審酌之理由，即遽以認定兩造界址處溝底部並無往下排水之排水孔，而
    為再審原告不利之判決，顯有足以影響判決之重要證物漏未審酌之情形，而符合
    民事訴訟法第四百三十六條之七之規定。況縱不論前揭排水溝是否為共用，再審
    被告丙○○將之阻塞，純以損害再審原告之權益為目的，而致再審原告無法排水
    ，且若將該阻塞物除去再審被告亦無任何損害，故再審被告丙○○之行為亦屬權
    利濫用，是再審原告仍得請求再審被告丙○○將系爭建物二樓頂之兩造共用排水
    溝及排水管堵塞物清除，不得再設置任何堵塞物阻止再審原告建物之排水。
　(三)又再審原告係主張在發現系爭水錶箱占用再審原告之土地後，曾先後向自來水公
    司要求遷移，自來水公司之人員則於八十七年五月二十七日前來欲拆除，惟再審
    被告丙○○卻不讓自來水公司遷移水錶，事後自來水公司復經再審原告之陳情，
    而再次前來拆除水錶箱時，仍遭再審被告無理之抗拒，以致該水錶箱仍無法拆除
    等情。故再審原告請求自來水公司遷移水錶箱，乃係所有權之正當行使，惟再審
    被告丙○○卻屢次拒絕自來水公司拆除，其行為即有妨害再審原告之所有權。從
    而，再審原告自得依民法第七百六十七條中段之規定及同法第一百八十四條之規
    定，請求再審被告丙○○於自來水公司拆除水錶箱時，應予容忍並禁止為妨害之
    行為。再審原告就此並提出調解不成立證明書為證，惟原確定判決竟以系爭水錶
    箱並非再審被告所設置，而再審被告丙○○並無侵權行為云云，而駁回再審原告
    上開請求，其所為判決之理由，顯與再審原告主張之事實不相符合，即原確定判
    決對再審原告所主張之事實並未審酌判斷，亦未於其理由項下表明其法律上之見
    解，有違民事訴訟法第二百二十六條第三項之規定，故原確定判決即有消極不適
    用法規之情形，並顯然有影響於原確定判決；況再審原告業就上開再審被告丙○
    ○屢次阻撓自來水公司拆除水錶箱之行為，提出調解不成立證明書為證，然原確
    定判決，就此竟漏未審酌。準此而論，原確定判決就此顯有足以影響判決之重要
    證物漏未審酌及適用法規顯有錯誤之情形，而符合民事訴訟法第四百三十六條之
    七、第四百九十六條第一項第一款所規定而得提起再審之訴之情況。從而，再審
    原告仍得依民法第七百六十七條中段之規定及同法第一百八十四條之規定，請求
    再審被告丙○○於自來水公司拆移水錶箱時，應予容忍並禁止為妨害拆除水錶箱
    之行為。
  (四)按地籍測量規則第七十六條係規定：「戶地測量採圖解法繪測者，圖上邊長與實
    測邊長之差，不得超過左列限制（十六公分）」，此乃施測人員依圖解法所縮製
    之地籍圖，其圖上邊長與實測邊長若在誤差十六公分之範圍內，其所繪製之地籍
    圖仍是合法的，施測人員並得據以免除行政責任及國家賠償責任。惟土地所有權
    人相鄰間有無逾越界址之情，仍應以原確立之地籍線為據，非可以上開規則逕認
    兩造土地界址點之鋼釘界線，可再向他方土地擴建十六公分，並為法之所許。況
    地籍線既為土地所有權人之土地界線，在未經任何訴訟實體判決確定更正前，土
    地所有權人自當以該地籍線為界線。準此而論，本件再審被告所有之建物及其大
    門頂蓋門框是否應拆除、是否有無權占有之情形，即應以有無逾越鋼釘所確定之
    地籍線為準。故系爭高雄市政府地政處土地開發總隊（以下簡稱土地開發隊）之
    測量，既以再審被告丙○○所有房屋頂樓女兒牆與鋼釘之連線予以施測，則依土
    地法第四十四條之一第一項及界標管理辦法第二條第一、二項之規定，土地開發
    總隊所據以施測之鋼釘，應即為兩造問之土地界址點；又經土地開發總隊測量後
    ，再審被告所有之大門門框確實越界九點四公分，此亦為再審被告丙○○所自認
    ，而該建物亦逾越界址零點零六四平方公尺之面積，而有無權占有再審原告土地
    之情形，再審原告自得依民法第七百七十三條前段及民法第七百六十七條前段及
    中段之規定，訴請再審被告丙○○拆除越界之門框及建物。從而，本件並無原審
    判決所認定在合法誤差範圍內而不應拆除之情形，原審判決卻錯引上開土地測量
    實施規則七十六條之規定，而為再審原告不利之判決，顯有民事訴訟法第四百九
    十六條第一項第一款適用法規顯有錯誤之情形。另原確定判決既認定再審被告丙
    ○○之三樓增建物有逾越鋼釘所確定之地籍線，而該大門門框亦逾越地籍線九點
    四公分，則該逾越部分即屬無權占用，然原確定判決復認其逾越疆界未超過十六
    公分之合法誤差，自不得視為業已逾界云云，顯有判決理由前後矛盾之情況自屬
    違法。況再審原告業於八十八年十一月三十日主張原審認為地政事務所所據以測
    量之鋼釘，並非地政事務所之鋼釘，另提出照片表示鋼釘上並無土地界標之字樣
    ，則地政人員據以施測之鋼釘是否即為兩造間之界址點即有疑問，然原確定判決
    卻漏未審酌上開證物，而有民事訴訟法第四百三十六條之七之情形，有足以影響
    於判決之重要證物漏未審酌。
　(五)另原確定判決以再審原告無法證明系爭三樓增建物為再審被告丙○○所建，而駁
　　回再審原告之請求。然查再審被告丙○○既否認房屋為伊所建，則依民事訴訟法
　　第二百七十七條之規定，此部分理應由再審被告丙○○負舉證責任，惟原確定判
　　決卻為相反之認定，故有適用法規顯有錯誤之情形。另本件之水塔、及水塔之電
　　路及食水導引管之原狀詳如原審案卷照片所示，而再審原告現今所有之水塔、及
　　水塔之電路及食水導引管之情形已非如照片所示，而再審被告丙○○亦自承其建
　　物曾於八十五年問加建三樓，故再審原告之水塔及水塔之電路及食水導引管皆為
　　再審被丙○○所破壞無疑。前揭之物皆為再審原告所有，再審原告斷無可能自己
　　破壞，且再審被告丙○○又稱伊獨自居住之情，及兩造問相處之情形、證人史麗
　　君之證詞等，皆足證明前揭損壞皆為再審被告丙○○所為，再審被告丙○○自應
　　負回復原狀之責。
貳、經查：本件再審原告於八十七年七月二十八日以丙○○與乙○○為被告，提起拆
    除越界違建等訴，請求其等應連帶：(一)將系爭房屋逾越系爭土地約零點五三四平
    方公尺部分拆除；(二)將系爭建物之一樓門框跨越再審原告所有系爭土地九點四公
    分之部分應予拆除；(三)將設置於系爭建物前之自來水表箱逾越系爭土地部分拆除
    ；(四)將漆劃於系爭土地及其上之再審原告所有之建物房屋上之紅色油漆去除；(五)
    將系爭建物二樓樓頂之兩造共用排水溝及排水管堵塞物清除，並不得再設置任何
    堵塞物阻止再審原告排水；(六)將系爭建物二樓樓頂再審原告所有之水塔、電路及
    食水導引管修復並回復原狀。嗣本院高雄簡易庭即於八十九年六月三十日以八十
    七年度雄簡字第一九七一號（以下簡稱原第一審）判決丙○○與乙○○應將漆劃
    於系爭土地及其上再審原告所有之建物房屋上之紅色油漆去除，並駁回再審原告
    其餘之訴。再審原告乃就上開第一審判決關於再審原告敗訴部分提起上訴，並減
    縮訴之聲明為：(一)丙○○應將系爭房屋逾越系爭土地約零點五三四平方公尺部分
    拆除，並就系爭房屋一樓門框跨系爭土地約九點四公分之部分予以拆除；(二)系爭
    建物前之自來水錶箱逾越系爭土地部分，丙○○與乙○○應於自來水公司拆除水
    錶箱時，予以容忍並禁止為妨害拆除水錶箱之行為；(三)丙○○與乙○○應連帶將
    系爭建物二樓樓頂之兩造共用排水溝及排水管堵塞物清除，不得再設置任何堵塞
    物阻止上訴人建物之排水。(四)丙○○與乙○○應連帶將系爭建物二樓樓頂有關再
    審原告所有之水塔、電路及食水導引管修並回復原狀。嗣並經本院於九十年六月
    十四日，以八十九年度簡上字第三二○號判決駁回再審原告之上訴，而該第二審
    判決因依民事訴訟法第四百三十六條之二規定，不得上訴而為確定。至本件再審
    原告則係於九十年六月二十二日收受該第二審確定判決等情，業經本院調取前揭
    民事案卷查證明確，是再審原告於九十年七月十一日向本院提起再審之訴，尚未
    逾民事訴訟法第五百條第一項所定三十日法定再審期間，其起訴程序要屬合法，
    先予敘明。
參、按訴訟標的對於共同訴訟之各人，必須合一確定者，適用左列各款之規定：一共
    同訴訟人中一人之行為有利益於共同訴訟人者，其效力及於全體；不利益者，對
    於全體不生效力。二他造對於共同訴訟人中一人之行為，其效力及於全體。三共
    同訴訟人中之一人生有訴訟當然停止或裁定停止之原因者，其當然停止或裁定停
    止之效力及於全體，此為民事訴訟法第五十六條第一項所明定，而數人就為訴訟
    標的之法律關係，在法律上雖不必一同起訴或一同被訴，各人本有獨立實施訴訟
    之權能，惟其中一人所受之本案判決，其效力應及於未一同起訴或一同被訴之他
    人，如該他人一同起訴或被訴時，法院在共同訴訟人間，必須為一致之判決，不
    許歧異，是於該類情況下，應認訴訟標的對於該數人必須合一確定，此即所謂之
    類似必要共同訴訟（如對連帶債務人所提之訴訟），故有關此類訴訟即應準用上
    開法律之規定。故查，再審原告係以乙○○與丙○○為共同侵權行為人，而依連
    帶債務之關係為上開聲明之請求，嗣於原第二審提起上訴時，雖就系爭房屋越界
    部分減縮聲明而僅請求丙○○拆除，然其餘請求仍係以乙○○與丙○○為連帶債
    務人，故該部分仍屬類似必要共同訴訟。另按再審之訴，在形式上雖為另一程序
    之新開，但實質上則為前訴訟程序之再開及續行。故前訴訟程序之訴訟標的，若
    對於共同訴訟人之各人必須合一確定者，而對共同訴訟人中之一人所提起之再審
    之訴，依民事訴訟法第五十六條第一項第二款規定，效力應及於同造之共同訴訟
    人全體，其當事人之適格要件始無欠缺。從而，本件再審原告雖僅對共同訴訟人
    丙○○一人提起再審之訴，然其效力應及於乙○○，即本件再審被告應包括乙○
    ○在內，合先敘明。
肆、按再審之訴，必須主張原確定判決有民事訴訟法第四百九十六條第一項所列各款
    情形之一者，或有同法第四百九十七條足以影響於判決之重要證物漏未斟酌者，
    以為其再審理由者，始為合法。此項規定，於簡易訴訟程序不得上訴於第三審法
　　院經第二審確定之判決時，亦有其適用，同法第四百三十六條第二項有明文規定
　　；又再審之訴，顯無再審理由者，得不經言詞辯論，以判決駁回之，則為同法第
　　五百零二條第二項所明定。
伍、經查，系爭建物及其坐落之土地皆為再審被告丙○○於八十五年七月間始向其兄
    長即訴外人董永財購買而為其個人所有一節，為兩造於原審所不爭執，並有該房
    地之土地及建物登記謄本、建築改良物登記謄本附原卷可稽（參原第一審卷第三
    十三頁及第二審卷）。職是，原第二審判決因認上開房地並非再審被告乙○○所
    有，故其並無何與另再審被告丙○○應容忍並禁止妨害自來水公司將系爭自來水
    錶箱拆移至再審被告丙○○所有上開土地內之義務及責任，而駁回該部分之訴訟
    ，暨因再審被告乙○○否認有為堵塞前揭排水管及破壞水塔、電路、食水管之行
    為，而再審原告就此於原審復無法舉證以實其說，乃駁回再審原告請求再審被告
    乙○○應與再審被告丙○○應連帶將再審原告所有之水塔、電路及食水導引修復
    並回復原狀部分之訴，洵屬有據，並無任何違誤之處。
陸、再本件再審原告提起再審之訴，無非係以原確定判決有重大證物漏未斟酌之情形
    ，惟按所謂足以影響於判決之重要證物漏未斟酌，係指足以影響判決基礎之重要
    證物，雖在前訴訟程序業已提出，然未經確定判決加以斟酌者而言，或則忽視當
    事人聲明而不予調查，或則就依聲請或依職權調查之證據未為判斷，均不失漏未
    斟酌，然應以該證物足以動搖原確定判決基礎者為限。若於判決理由項下說明無
    調查之必要，或縱經斟酌亦不足以影響判決基礎之意見，即與漏未斟酌有間，不
    得據為再審理由。故查：
一、兩造所有房屋二樓頂前方之構槽確經再審被告丙○○設置磚造阻塞物，而其後方
    之溝槽亦因再審被告丙○○所有之三樓增建物而予阻住一節，固為再審被告丙○
    ○所不爭執；然查，再審原告所有上開房屋之二樓樓頂，其上乃增建有鋼架鐵皮
    浪板建物，其屋簷設有接水水槽及下注至溝槽之塑膠管，而前沿溝槽左側乃因隔
    鄰三號亦增建三樓增建物而予阻住，右側於兩造界址處則遭再審被告丙○○以磚
    塊阻塞，再審被告丙○○三樓增建物後之右側溝槽則已為其他房屋所有人以水泥
    予以填平，而同時期建造之同型後棟房屋，其前後亦固設有無阻隔物之溝槽，惟
    該溝槽於各戶共同壁（即界址位置）頂端即屋頂平台部分，其於溝底僅有與屋頂
    平台平行之排水孔，於溝底之界址位置並無往下開孔之排水孔，後側溝槽其於溝
    底界址位置並無設有排水孔，僅於屋頂平台上設有塑膠排水管等情，為原第二審
    法院至現場勘驗所查得，此可參原第二審法院於九十年二月二十三日所為之勘驗
    筆錄，並經到場之兩造閱覽無異議後，簽名於上，堪信為真實。然再審原告卻於
    前揭勘驗程序後再提出照片以供證明兩造界址處溝底部確有往下排水之排水孔，
    此證物之證據能力已有可議；況查，再審被告丙○○所有房屋乃係以另設之塑膠
    管排水乙節，亦經原第二審法院到場勘驗屬實，是若兩造界址溝底部確有如再審
    原告所述仍得供排水之用之排水管，再審被告丙○○即毋需再另置塑膠排水管，
    且同時期建造之同型房屋，亦無任何往下開孔之排水孔，皆以塑膠排水管以供排
    水，是足證兩造房屋界址處溝底部應無任何往下排水之排水孔；又查，縱再審原
    告所述之排水孔確為存在，惟兩造所有系爭房屋頂樓前沿及後側之溝槽，經原第
    二審法院至現場勘驗並依同型後棟建物現狀對照結果，前沿溝槽在界址位置即磚
    造阻塞物處並無往下之排水孔，且其左側乃為隔鄰增建物阻隔，右側亦經其他住
    戶以水泥填平，其後側除屋頂平台上設有塑膠排水管外，其溝槽內並無任何往下
    之排水孔等情無誤，則系爭房屋樓頂之溝槽於前縱為各該住戶屋頂之共用排水溝
    ，惟其現實狀況除左側隔鄰增建物阻隔外，其右側亦經其他住戶以水泥填平，且
    其前、後棟建物均另設置塑膠管以供排水，足證系爭溝槽縱未經再審被告丙○○
    設置阻塞物，再審原告亦無法用此供以排水。從而，原第二審法院認再審被告丙
    ○○固於系爭溝槽設置阻塞物，惟其乃在所有系爭房屋管領範圍內設置並無逾越
    ，且此阻塞物於已無排水功能之上開溝槽亦無再行妨害其排水功能之可能，故駁
    回再審原告依民法第七百六十七條中段及同法一百八十四條之規定請求再審被告
    丙○○應將兩造共用之排水溝、排水管堵塞物清除，且不得再設置任何堵塞物阻
    止排水部分之訴，洵屬有據。職是，原第二審法院雖未於判決理由項下說明再審
    原告所提排水孔照片未予審酌或未再為第二次勘驗之理由，然依上開說明該等證
    物及調查方法縱經斟酌仍不足以影響判決，故再審原告據以提起本件再審之訴，
    即屬無據。
二、再系爭自來水水錶箱既為自來水公司於兩造所有上開房屋建築完成時即已設置於
    兩造所有建物前之巷道內，而上開房屋係於五十七年七月二十四建築完成，此為
    兩造所不爭執，並有建物登記謄本、建築改良物登記簿謄本等資料附原第二審案
    卷可稽，而系爭自來水水錶箱乃係設置於兩造界址之中間，且同巷各住戶之水錶
    箱均係如此設置乙節，亦經原第二審法院到場勘驗屬實，並有勘驗筆錄附第二審
    案卷可稽。準此而論，系爭自來水水錶箱既係自來水公司所設置，且其設置位置
    乃在巷道之內。職是，原第二審法院認再審原告所有房屋前部分之土地縱係其所
    有，惟此部分土地自已因巷道設置已逾十五年所生之公用地役權而致其所有權之
    使用或處分權能受有限制，即再審原告所有位於上開巷道內部分之土地所有權權
    能即已受有限制，且系爭自來水水錶箱乃設置於巷道上之兩造界址中間，再審原
    告就此部分土地既受公用限制而無法任意管理使用，此第三人所為之水錶箱設置
    對其所有權雖有妨害，惟再審原告仍應容忍之等情，即無違誤。準此而論，原第
    二審法院則係以再審原告所有系爭土地之所有權能包括排除侵害在內既已受限制
    ，其自不得再以自來水水錶箱之設置有礙其所有權為由，對任何人主張權利，更
    無由依民法第七百六十七條中段及同法第一百八十四條之規定，請求再審被告應
    予容忍自來水公司拆移系爭水錶箱之權利；而非僅以系爭自來水錶非再審被告丙
    ○○所設置，即認因再審被告丙○○並無任何侵權行為存在，而駁回再審原告該
    部分之訴訟。從而，原第二審法院於此所為判決之理由，並無與再審原告主張之
    事實有不符合或就再審原告所主張之事實未予審酌判斷之情況，更非於判決理由
    項下未予表明其法律上之見解，而有違民事訴訟法第二百二十六條第三項之規定
    。職是，原第二審確定判決，即無消極不適用法規之情形。又查，再審原告既因
    其所有系爭土地之所有權能包括排除侵害在內已受限制，而不得再以自來水水錶
    箱之設置有礙其所有權為由，對任何人主張權利，則不論再審被告是否確有屢次
    阻撓自來水公司拆除水錶箱之行為，並有調解不成立證明書為證，均不影響上開
    原第二審法院確定判決之認定。從而，原第二審確定判決即無就足以影響判決之
    重要證物漏未審酌及適用法規顯有錯誤之情況，再審原告以上開情詞為辯，即不
    足採信。
三、按地籍測量規則第七十六條係規定：「戶地測量採圖解法繪測者，圖上邊長與實
    測邊長之差，不得超過左列限制（十六公分）」，此乃施測人員依圖解法所縮製
    之地籍圖，其圖上邊長與實測邊長若在誤差十六公分之範圍內，其所繪製之地籍
    圖仍屬合法，且因以地籍圖放樣於實際土地時，容有該等十六公分之誤差。是土
    地所有權人相鄰間有無逾越界址等情，雖仍應以原確立之地籍線為據，然非可逕
    排除上開可得容許誤差所造成界址些微之差距，此與鄰界土地所有權人是否得據
    該規則再向他方土地擴建十六公分，並認其為法之所許間並不相同。是原第二審
    判決因再審被告丙○○所有上開房屋之頂樓及後方防火巷增建部分，經原第一審
    法院囑託高雄市政府地政處楠梓地政事務所測量結果，該增建物並無越界之部分
    （此可參該地政事務所土地複丈成果圖附原第一審案卷可稽），嗣原第二審法院
    另囑託高雄市政府地政處土地開發總隊進行複測，經其依地籍測量實施規則第二
    百七十一條規定以經緯儀施測結果，由於尺寸過小無法按比例繪製，其女兒牆角
    至地籍界線間逾越之面積為０．０六四平方公尺（中間含有懸空部分，其面積應
    小於此三角形總面積），惟系爭土地係位高雄市圖解法地籍測量地，地籍圖比例
    尺為五百分之一，依據地籍測量實施規則第七十六條規定，圖上邊長與實測邊長
    之容許誤差為十六公分（4+1√4.5+0.02×500=16.12），而認依圖解法而言，系
    爭建物位置仍在容許誤差範圍內（此有該隊鑑定圖說附原第二審卷可資為憑），
    即法定之最終測量主管機關所屬之土地開發總隊經採高精密儀器鑑定結果認上開
    增建物僅逾越小於零點零六四平方公尺之面積，系爭建物位置均在容許誤差範圍
    ，並認系爭頂樓及後方防火巷增建物逾越部分既係因圖解法地籍圖係以比例尺繪
    製而因其線條寬度換算致必與現狀存有之誤差，此誤差既在法定範圍之內，自不
    得視為業已逾越疆界，故再審原告主張再審被告丙○○所有之上開增建部分業已
    越界建築而應予拆除返還等情，仍屬無據一節，並無任何適用法規顯有錯誤之情
    形。另關於系爭大門門框頂緣距離地籍線乃為九．四公分，此亦有高雄市政府地
    政處土地開發總隊鑑定圖說附原第二審案卷可稽，惟就圖解法而言，系爭建物位
    置仍在十六公分之容許誤差範圍內業如上述，是系爭大門門框雖有逾越地籍線九
    ．四公分，惟此誤差既仍在法定範圍之內，同上說明，自尚不得視之為業已逾越
    疆界。從而，原第二審判決既係認定系爭增建物、大門門框所在之位置與兩造間
    之地籍線間因有十六公分之容許誤差，故縱再審被告丙○○所有上開增建物及大
    門門框有些許逾越地籍線之情形，亦不得逕以該些許誤差而認再審被告丙○○有
    越界建築之部分，其論理仍屬一貫，並無判決理由前後矛盾之違法情狀；又再審
    原告復主張其業於八十八年十一月三十日主張原審認為地政事務所所據以測量之
    鋼釘，並非地政事務所之鋼釘，另提出照片表示鋼釘上並無土地界標之字樣，然
    該鋼釘縱無標示土地界標之字樣，並非得逕以認定該鋼釘非為兩造間之界址點，
    況是否為土地間之界址點，地政人員於施以繪測時，自係依其專業知識予以判斷
    。從而，地政人員既據以施測，足證該界釘之有效性。準此而論，原確定判決縱
    漏未審酌該界釘證物上是否未標示土地界標之字樣，或已為審酌卻未載明未再加
    以調查之理由，均不影響判決。是原確定判決並無足以影響於判決之重要證物漏
    未審酌之情形。
四、另查，再審原告既係主張因再審被告丙○○增建系爭三樓增建物，致其所有前開
    系爭房屋二樓頂之磚造水塔上之石片頂蓋與牆壁有無法密合之情形；則該三樓增
    建物是否係再審被告丙○○所建，依民事訴訟法第二百七十七條之規定，即屬對
    再審原告有利之事項，且為一積極事實，原第二審法院將該部分之舉證責任分配
    再審原告，並無違誤，亦無適用法規顯有錯誤之情形。再查，再審原告所有之水
    塔及水塔之電路及食水導引管雖為再審原告所有，然斷不能以其並無可能破壞自
    己所有之物，而逕為推論係再審被告丙○○所破壞，是再審原告該部分之主張即
    屬無據；況原第二審判決因再審原告於原第一審法院所舉之證人史麗君即再審原
    告之女所為之證述：「我在八十七年七月十日看見被告在二樓頂拿鋸子鋸我們家
    的食水導引管，電線外露」等語，與上開食水導引管依再審原告所主張乃係呈九
    十度彎曲（八十八年十二月十七日勘驗筆錄參照）並非遭到鋸斷，且現該引水管
    上亦無鋸痕存在等情予以相較並不符合，另衡兩造相處情形乃係勢同水火，如再
    審原告之女有親眼見及被上訴人持鋸子鋸其家之水管，當時焉能不起劇烈之爭執
    ，且依電學常識，亦應無人會持鋸子用以破壞上開電線者，故證人史麗君所言與
    事實應屬有距，其證言顯有偏頗之虞而不足採，而認再審原告復無法再就此電路
    及食水導引管是否確係再審被告丙○○破壞之事實，舉證以實其說，而判決駁回
    再審原告就該部分請求再審原告將上開水塔、電路及食水導引管修並予回復原狀
    之訴，即屬無誤，並無任何違背證據法則及適用法規顯有錯誤之情形。
五、綜上所述，再審原告所主張之再審事由，經本院調查斟酌結果，衡諸上開法條規
    定，尚難認原確定判決有再審原告所指稱符合民事訴訟法第四百三十六條之七、
    四百九十六條第一項第一款、第二款及第四百九十七條之情形，是再審原告提起
    本件再審之訴顯無理由，爰依前開民事訴訟法第五百零二條第二項之規定，不經
    言詞辯論，逕以判決駁回之。
柒、據上論結：本件再審之訴顯無理由，依民事訴訟法第五百零二條第二項、第七十
    八條，判決如主文。
中　　　華　　　民　　　國　　九十一　　　年　　　五　　　月　　十三　　日
                              臺灣高雄地方法院民事第一庭
~B審判長法官　楊富強
~B法　　　官　方百正
~B法　　　官　林靜梅
右為正本係照原本作成。
本判決不得上訴。
中　　　華　　　民　　　國　　九十一　　　年　　　五　　　月　　十三　　日
~B書  記  官  曾瓊玉
